臺灣高雄地方法院刑事判決　　　　　　　　　　　　　九十一年度易字第三八號
　　公　訴　人　臺灣高雄地方法院檢察署檢察官
　　被　　　告　戊○○
右列被告因妨害公務案件，經檢察官提起公訴（九十年度偵字第一三八九０號），本
院判決如左：
    主  文
戊○○為違背公務員查封之標示效力之行為，處拘役伍拾日，如易科罰金以參佰元折
算壹日。
    事  實
一、緣戊○○因積欠甲○建築物管理維護股份有限公司（下稱甲○公司）債務，未能
    清償，後經甲○公司向本院聲請發支付命令並取得執行名義，且於民國八十九年
    十月十三日向本院聲請強制執行，並經本院民事執行處於同年九十年一月二十九
    日上午，以八十九年度執字第三六五六四號強制執行事件，在高雄市○○區○○
    路八七二號旁停車場，查封戊○○所有之日產CEFIRO、一九九五C.C、車牌號碼
    Ｐ三─四九０一號自用小客車乙臺，並交戊○○保管，戊○○亦當場於保管單上
    簽名，負責保管該查封之車輛，保管地點為高雄市○○區○○路八七二號旁停車
    場，執行人員並告知戊○○刑法所定損壞、除去或污穢查封標示或為違背其效力
    之行為之處罰。詎戊○○明知其前述車輛已遭本院查封，竟因缺錢花用，乃於九
    十年四月七日，擅自將該車開至高雄市○○區○○街五十七號乙○○○典當十萬
    元，同年五月二十六日加當三萬元，又於同年六月一日，委託其不知情之子丁○○與丙○○訂立買賣契約，將上開車輛以新台幣二十七萬元之價格，售予不知情
    之第三人丙○○，而為違背該查封標示效力之行為。而於同年六月四日戊○○向
    乙○○○回贖取車後，丙○○即與丁○○於至監理站辦理過戶登記，且於同年六
    月二十八日在高雄縣鳳山市以三十四萬元之價格將該車又售予不知情之蔡陳淑惠
    ，並辦理過戶。嗣於九十年七月六日，本院八十九年度執字三六五六四號案件執
    行拍賣，發現車輛已不見蹤跡，而無法執行。
 二、案經甲○公司告發臺灣高雄地方法院檢察署檢察官偵查起訴。
    理  由
一、訊據被告戊○○固坦承將本院查封之上開車輛，先典當予乙○○○，嗣又出售予
    第三人丙○○等情，惟辯稱：渠不知這種行為違法云云。經查，右揭事實，分據
    證人丙○○、蔡陳淑惠於偵查中、丁○○於偵審中、乙○○○負責人金鑑章於本
    院審理中陳證明確，並有本院八十九年度執字第三六五六四號民事執行案件查封
    筆錄、汽車買賣合約書二紙、典當紀錄等件附卷足證，堪認被告前開不利於己之
    自白，應與事實相符。又人民有知法之義務，任何人不得因不知法而免除刑事責
    任，刑法第十六條前段定有明文，而查封筆錄上已揭櫫「經告知刑法所定損壞、
    除去或污穢查封標示或為違背其效力之行為之處罰」之意旨，被告並於查封筆錄
    上簽名表示負保管人之責，其以不知違法置辯，顯屬諉卸之詞。事證明確，被告
    犯行洵堪認定。
二、按被告將法院查封物品典當、出售予第三人，而違背查封標示之效力，核其所為
    ，係犯刑法第一百三十九條之違背公務員查封之標示效力罪（公訴人誤引法條為
    同法第一百三十五條，應予更正）。被告典當車輛部分，與已起訴部分屬違背同
    一查封標示效力之單純一罪，為起訴效力所及，本院自得併予審理，附此敘明。
    爰審酌被告犯罪動機、目的、手段、素行良好，無前科紀錄，此有臺灣高等法院
    檢察署刑案紀錄簡覆表一件可佐，及其犯罪後態度等一切情狀，量處如主文所示
    之刑，並諭知易科罰金之折算標準，以示懲儆。
據上論斷，應依刑事訴訟法第二百九十九條第一項前段，刑法第一百三十九條、第四
十一條第一項，罰金罰鍰提高標準條例第一條前段、第二條，判決如主文。
中      華      民      國      九十一      年      四      月    九    日
                                  臺灣高雄地方法院刑事第一庭
                                      法  官     郭佳瑛
右正本證明與原本無異。
如不服本判決，應於判決送達後十日內，向本院提出上訴狀。
                                       書記官    王美玲
中    華    民    國      九十一      年      四      月      十      日
附錄法條：
刑法第一百三十九條
